臺灣屏東地方法院行政訴訟判決
111年度交字第25號
                                     111年9月5日辯論終結
原      告  施安家  
被      告  交通部公路總局高雄區監理所

代  表  人  李瑞銘  
訴訟代理人  曾秀招  
上列當事人間交通裁決事件，原告不服民國111年1月17日裁字第
82-VY0B40018號裁決，提起行政訴訟，本院判決如下：
    主  文
原告之訴駁回。
訴訟費用新臺幣參佰元由原告負擔。
    事實及理由
一、事實概要：原告駕駛AWA-7823號自用小客車（下稱系爭車輛
    ）於110年8月26日下午5時36分許，行經屏東縣屏東市和生
    一路與歸仁路口，因有「轉彎車不讓直行車先行、駕車肇事
    ，無人受傷或死亡而未依規定處置」之違規情事，為警製單
    舉發掌電字第VY0B40018號違規單（下稱系爭舉發通知單）
    ，被告認原告違反道路交通管理處罰條例（下稱處罰條例）
    第48條第1項第6款、第62條第1項前段之規定，製開裁字第8
    2-VY0B40018號違反道路交通管理事件裁決書（下稱原處分
    ），原告不服處罰，遂提起本件行政訴訟。
二、本件原告主張：
　㈠、原告認為事故當天，我於黃昏時段，自歸來統一超商購物
      後，由超商店口右側駕車離開，並依和生路一段向東順著
      最外側車道行駛，既未與人爭道，也不敢蛇行，而且我車
      尚未到達可轉進入歸仁路的社區老家，何來違規右轉影響
      機車直行。莫名機車突然從車後撞車，車載雙人，尚能快
      速自我車左側超前而去，才是真正事故肇事者，而我是受
      害的一方，與對方未正面受訪，也沒有受通知到事故現場
      ，勘查發生的詳細過程，雙方到交通隊製作的筆錄，也未
      公開給雙方閱讀紀錄內容。孰知一件輕微的撞車事故，受
      害人不予計較，願息事寧人，卻反而變成交通違規的罪人
      ，有誰能忍受這種無憑無據的懲罰，交通違規之舉發不是
      現場，而是桌上的自由心證。上級長官未詳細審理而輕易
      通過，裁罰了事，個人花錢事小，但社會公平何在？原告
      已年近遲暮之年的一介老夫，受損清譽沉重，殊難接受沒
      有充分理由與實據的交通違規罰鍰處分。
　㈡、對於被舉發肇事，無人受傷未依規定處置違反處罰條例第6
      2條第1項乙節，所提供路口監視器錄得停車西南側路口，
      應該是系爭車輛在歸來統一超商購物時停等點，也是系爭
      車輛離開統一超商，進入和生路向東順著最外側車道，順
      道緩慢前行的起點，距離到歸仁路與和生路交岔路口約40
      多公尺；而另一監視器錄得停車點為訴外人洪君自車後，
      擦撞系爭車輛後方左側車廂的地點，當下肇事機車上兩人
      雙載，並無擦撞或摔車，故能快速從原告座車左側超前而
      過，經歸仁路與和生路交通號誌交岔路前行數十公尺後，
      洪君曾停在道路上短暫時間，當時系爭車輛前後並無其他
      車輛行駛，惟交通標誌交岔口往歸仁路南向路口，很多機
      車騎士，停等穿過和生路前接民生路，原告在機車擦撞片
      刻即已停駛，並因系爭車輛怠停點，已是和生路最外之路
      邊，不影響前後行車，故曾短暫下車，並走向機車附近，
      查看是否為肇事，但機車雙載之人，已下車未知去向，原
      告折返車上，等候對方現身，隨後天幕漸暗，交岔路口人
      群已散，只剩下一位被撞車損的受害人，未免有肇逃嫌疑
      責任，最後無人才離開和生路轉入歸仁路回到社區老家。
      我是事故受害人並非肇事者，雖然經過數日精神折磨，迄
      今仍然是交通違規者，但裁決書已發，1,900元罰鍰已繳
      ，豈能善罷甘休等語。
　㈢、並聲明：原處分撤銷。
三、被告則答辯以：
　㈠、查，道路交通事故處理辦法第2條規定：所謂道路交通事故
      ，乃指車輛或動力機械在道路上行駛，致有人受傷或死亡
      ，或致車輛、動力機械、財物損壞之事故。而處罰條例第
      62條第1項規定所稱「依規定處置」，即應參諸道路交通
      事故處理辦法第3條規定為必要之處置外，並應通知警察
      機關致現場處理，致生財物上之損失，故而第62條第1項
      規定乃針對汽車駕駛人之處置義務，即該條項之行為人除
      須依道路交通事故處理辦法第3條規定為必要之處置外，
      並應通知警察機關至現場處理、不得任意移動肇事汽車及
      現場痕跡證據等處置義務，就原告於起訴狀所提等節，經
      參酌屏東縣政府警察局道路交通事故調查卷宗，事故當日
      確實係原告駕駛車輛行駛中與訴外人車輛發生碰撞致車輛
      損壞之情況下，於明知有車禍事故之情形下，竟未報警處
      理、未留下聯絡方式及未經訴外人同意逕離開事故現場，
      已符合肇事未依規定處置之事實。故本件有道路交通事故
      調查卷宗資料（含事故現場圖、談話紀錄表、照片）等稽
      查後，員警依法填單舉發，於法洵無違誤。
　㈡、再查，原告稱：「…我車尚未到達可轉入歸仁路的社區老家
      ，何來違規右轉影響機車直行…」乙節，原告係行駛於外
      側快車道欲向右轉彎之車輛，於轉彎時應注意有無來車、
      禮讓直行車輛先行後，方能安全右轉，故本件原告有注意
      慢車道有無車輛行駛及尊重慢車道直行車路權之義務，惟
      原告右轉時未先禮讓訴外人洪君所騎乘沿和生路一段直行
      之機車，雙方發生交通事故而訴外人洪君車損及自己車損
      ，估衣道路交通事故調查卷宗、採證影片等稽查後，依法
      舉發應無違誤。
　㈢、綜上理由，原告駕駛系爭車輛被警舉發「轉彎車不讓直行
      車先行、駕車肇事，無人受傷或死亡而未依規定處置」之
      違規情事，有掌電字第VY0B40018號違規單可稽，並經舉
      發單位查復確認依法舉發無誤，爰依處罰條例第48條第1
      項第6款、第62條第1項、第63條第1項第1款暨違反道路交
      通管理事件統一裁罰基準表第48條第1項第6款裁處繳納罰
      鍰新臺幣900元、1,000元，合計1,900元，並記違規點數1
      點，核無違誤等語以資答辯。
　㈣、並聲明：原告之訴駁回。
四、本件如事實概要欄所述之事實，除依原告起訴狀及被告答辯
    狀可認兩造均不爭執外，復有原處分書暨送達證書、系爭舉
    發通知單查詢表暨送達證書、車籍資料查詢表、駕駛人基本
    資料表、屏東縣政府政府警察局111年1月6日屏警交字第110
    38971800號、111年3月31日屏警交字第11132402100號函、
    交通事故調查卷宗等在卷可稽（見本院卷15第至39頁），應
    認屬實。原告不服原處分，提起行政訴訟，並以上述事項據
    為主張，故本件兩造之爭點應為：原處分是否適法？
五、本院之判斷：
　　原告對於有發生車禍且未留在現場並無爭執，僅係稱其無車
    禍之過失責任，故認其無須留待現場云云。然查：
　㈠、據原告於警詢中稱：我沿和生路右切到慢車道，準備進入
      歸仁路前，與對方機車發生碰撞等語(見本院卷第34頁)，
      可見原告係向右變換車道而與直行之機車發生碰撞，既如
      此，原告確實有轉彎車未禮讓直行車之過失，進而肇致本
      件車禍無訛，原告稱對於車禍無過失，並不可採。
　㈡、原告雖自認為車禍受害人，故不應被取締為肇事逃逸云云
      。惟查：本件車禍之發生原告有肇責業如前述，且具原告
      於警詢時自稱：我有看見兩人在對街看我，但我不想報警
      ，我就離開了等語(見本院卷第34頁)，可見原告明知已發
      生車禍，但卻未留待現場為相關處理，反倒是自行離去，
      至為明確，故原告確實有駕車肇事而未依規定處置之違規
      行為無誤。
六、綜上所述，綜上所述，原告駕駛系爭車輛確有「轉彎車不讓
    直行車先行、駕車肇事，無人受傷或死亡而未依規定處置」
    之違規事實，應可認定。從而，被告處罰條例第48條第1項
    第6款、第62條第1項、第63條第1項第1款暨違反道路交通管
    理事件統一裁罰基準表第48條第1項第6款裁處原告罰鍰各90
    0元、1,000元，合計1,900元，並記違規點數1點，洵屬正確
    ，原處分於法並無違誤，原告猶執前詞請求撤銷原處分，為
    無理由，應予駁回。
七、本件判決基礎已臻明確，兩造其餘之攻擊防禦方法及訴訟資
    料經本院斟酌後，核與判決不生影響，無一一論述之必要，
    併予敘明。
八、本件第一審裁判費為新臺幣300 元，應由原告負擔，爰確定
    第一審訴訟費用額如主文第2 項所示。
據上論結，本件原告之訴為無理由，依行政訴訟法第237 條之8
第1 項、第237 條之9 第1 項、第98條第1 項前段，判決如主文
。
中　　華　　民　　國　　111 　年　　9 　　月　　19　　日
　　　　　　　　　行政訴訟庭  法　官　薛侑倫
以上為正本，係照原本作成。
如不服本判決，應於判決送達後20日內，向本院提出上訴狀並表
明上訴理由（原判決所違背之法令及其具體內容或依訴訟資料可
認為原判決有違背法令之具體事實），其未載明上訴理由者，應
於提出上訴後20日內向本院補提理由書（上訴狀及上訴理由書均
須按他造人數附繕本，如未按期補提上訴理由書，則逕予駁回上
訴），並應繳納上訴裁判費新臺幣750元。
中　　華　　民　　國　　111 　年　　9 　　月　　19　　日
                              書記官  沈詩雅